臺灣高等法院臺南分院民事判決　88年度訴字第38號
原　　　告　己○○○
　　　　　　辛 ○ ○
　　　　　　甲 ○ ○
　　　　　　戊○○○
　　　　　　丙 ○ ○
　　　　　　丁 ○ ○
　　　　　　乙 ○ ○
兼 上 一人
法定代理人　庚 ○ ○
共　　　同
訴訟代理人　蘇 新 竹　律師
　　　　　　張 清 富　律師
被　　　告　壬 ○ ○
　　　　　　長榮國際儲運股份有限公司
　　　　　　（原名長榮運輸股份有限公司)
法定代理人　子 ○ ○
訴訟代理人　癸 ○ ○
　　　　　　丑 ○ ○
上列當事人間請求侵權行為損害賠償事件，經原告提起刑事附帶
民事訴訟後，由本院刑事庭移送前來（八十七年度重交附民字第
四一六號），本院於民國九十四年三月二十二日言詞辯論終結後
，判決如下：
    主  　　文
被告等應連帶給付原告己○○○新台幣壹佰陸拾萬玖仟玖佰零
伍元、連帶給付原告辛○○新台幣柒拾萬元、連帶給付原告甲○
○、戊○○○各新台幣玖拾萬元、連帶給付原告丙○○新台幣壹
佰零玖萬仟壹佰陸拾貳元、連帶給付原告丁○○新台幣壹佰壹
拾壹萬伍仟捌佰捌拾貳元、連帶給付原告乙○○新台幣壹佰壹拾
柒萬捌仟柒佰貳拾捌元、連帶給付原告庚○○新台幣參佰伍拾伍
萬零肆佰壹拾伍元及均自民國八十八年五月二十二日起，均至清
償日止，均按週年利率百分之五計算之利息。
原告等其餘之訴均駁回。
訴訟費用由原告己○○○負擔百分之十一、原告辛○○負擔百分
之九，原告甲○○、戊○○○、丙○○、丁○○、乙○○各負擔
百分之八，原告庚○○負擔百分之十七，餘由被告連帶負擔。
本判決原告勝訴部分，於原告己○○○以新臺幣伍拾肆萬元、於
原告辛○○以新台幣貳拾萬肆仟元、於原告甲○○、戊○○○
各以新台幣拾萬元、於原告丙○○以新台幣拾陸萬伍仟元、
於原告丁○○以新台幣拾柒萬貳仟元、於原告江佩儀以新台幣
拾玖萬仟元、於原告庚○○以新台幣壹佰壹拾捌萬肆仟元為
被告等供擔保後，得假執行。但被告等如於假執行程序實施前，
以新臺幣壹佰陸拾萬玖仟玖佰零伍元，為原告己○○○預供擔
保；以新臺幣柒拾萬元，為原告辛○○預供擔保；以新台幣各玖
拾萬元為原告甲○○、戊○○○預供擔保；以新台幣壹佰零玖萬
仟壹佰陸拾貳元，為原告丙○○預供擔保；以新台幣壹佰壹拾
壹萬伍仟捌佰捌拾貳元，為原告丁○○預供擔保；以新台幣壹佰
壹拾柒萬捌仟柒佰貳拾捌元，為原告乙○○預供擔保；以新台幣
佰伍拾伍萬零肆佰壹拾伍元，為原告庚○○預供擔保後，得免
為假執行。
原告等其餘假執行之聲請均駁回。
    事實及理由
一、原告「長榮運輸股份有限公司」已於民國九十年九月二十八
    日更名為「長榮國際儲運股份有限公司」，其法定代理人亦
    由林漏枝變更為子○○等情，有其提出之經濟部中華民國九
    十年九月二十八日經（九０）商字第０九００一三八七五八
    ０號函、桃園縣政府中華民國九十一年七月二日府建登字第
    ０九一０五二八九九七號函及營利事業登記證各一紙在卷可
    稽，並據其於民國九十二年十一月二十日具狀聲明承受訴訟
    （見本院卷第二宗第二十六頁至第三十二頁），經核並無不
    合，應予准許。
二、本件原告等起訴主張：被告壬○○係被告長榮國際儲運股份
    有限公司僱用之司機，於民國八十六年一月二十七日十六時
    五十分許，駕駛長榮國際儲運股份有限公司所有之車號ＫＪ
    －一五七號聯結車，沿中山高速公路由南向北行駛，途經該
    公路北上車道三一七公里七百公尺路段時，因疏未注意與前
    車保持安全距離，且違規行駛內側車道，致於發現訴外人吳
    案、江炳霖所搭乘之由訴外人黃詠舜所駕駛之車號ＹＱ－四
    七九號營業小客車，追撞在其前方因閃煞掉落物而停車之由
    訴外人陳春敏所駕駛之大貨車時，因閃煞不及，致自後撞及
    吳案、江炳霖所搭乘之營業小客車，因而致江炳霖受有多發
    性損傷合併內出血、頭部腹部多處挫傷及壓砸傷、車禍碰撞
    壓擠致損傷等傷害而當場死亡，另吳案則因受有頭部外傷骨
    折、腹部挫傷等傷害，經送醫後於同日不治死亡。刑事部分
    被告壬○○所犯業務過失致死犯行業經判決有罪確定，依法
    其自應負民事損害賠償之責，另被告長榮國際儲運股份有限
    公司乃被告壬○○之僱用人，依法則應與被告壬○○負連帶
    賠償責任。按原告己○○○係被害人吳案之配偶，原告辛○
    ○、庚○○二人係被害人吳案之子女，原告庚○○係被害人
    江炳霖之配偶，原告丙○○、丁○○、乙○○三人係被害人
    江炳霖之子女，另原告甲○○、戊○○○二人則係被害人江
    炳霖之父母，均因被害人吳案、江炳霖二人之死亡，而分別
    受有下列損害，即：、原告己○○○部分：計喪葬費新台
    幣（以下同）八十七萬三千一百九十元、扶養費一百零五萬
    七千七百五十九元、精神慰藉金五百萬元。、原告辛○○
    、甲○○、戊○○○部分：計精神慰藉金各五百萬元，、
    原告丙○○部分：計扶養費九十三萬六千八百四十七元、精
    神慰藉金四百萬元。、原告丁○○部分：計扶養費九十八
    萬八千二百七十五元、精神慰藉金四百萬元。、原告乙○
    ○部分：計扶養費一百十三萬四千二百九十二元、精神慰藉
    金三百八十萬元。、原告庚○○部分：計喪葬費八十二萬
    四千六百六十元、扶養費一百十一萬一千五百八十七元、精
    神慰藉金一千萬元。爰依侵權行為損害賠償之法律關係，求
    為命被告壬○○、長榮國際儲運股份有限公司連帶給付原告
    己○○○六百九十三萬零九百四十九元、連帶給付原告辛○
    ○、甲○○、戊○○○各五百萬元、連帶給付原告丙○○四
    百九十三萬六千八百四十七元、連帶給付原告丁○○四百九
    十八萬八千二百七十五元、連帶給付原告乙○○四百九十三
    萬四千二百九十二元、連帶給付原告庚○○一千一百九十三
    萬六千二百四十七元及均自本院第一次行準備程序期日之翌
    日即民國八十八年五月二十二日起，均至清償日止，均按週
    年利率百分之五計算之利息，原告等並願供擔保請求准予宣
    告假執行。
三、被告等則以：被告壬○○肇事當時確未超速，且依規定行駛
    ，而無違規情事，本件係因第一部車因路上掉落物而緊急煞
    車，致距離突然縮短而來不及煞車，自難認被告壬○○未保
    持安全間距，是被告壬○○就本件事故之發生，應無任何過
    失可言。又縱認被告壬○○對於吳案、江炳霖死亡之原因確
    有過失，然被害人吳案、江炳霖二人所搭乘之計程車司機即
    訴外人黃詠舜，於本件車禍事件中駕車亦未保持安全距離，
    則該計程車司機亦有過失，其既為吳案、江炳霖之使用人，
    依最高法院七十四年台上字第一一七０號判例及民法第二百
    十七條第一項之規定，亦有過失相抵原則之適用，法院自得
    斟酌雙方原因力之強弱及過失輕重，以減輕被告二人之賠償
    金額或免除該賠償金額等語，資為抗辯。並於本院聲明，求
    為判決駁回原告之訴及其假執行之聲請，如受不利判決，並
    願供擔保請求准予宣告免為假執行。
四、經查：本件原告等人主張被告壬○○係被告長榮國際儲運股
    份有限公司僱用之司機，於民國八十六年一月二十七日十六
    時五十分許，駕駛長榮國際儲運股份有限公司所有之車號Ｋ
    Ｊ－一五七號聯結車，沿中山高速公路由南向北行駛，途經
    該公路北上車道三一七公里七百公尺路段時，因訴外人吳案
    、江炳霖所搭乘之由訴外人黃詠舜所駕駛之車號ＹＱ－四七
    九號營業小客車，追撞在其前方因閃煞掉落物而停車之由訴
    外人陳春敏所駕駛之大貨車，致被告壬○○所駕駛之聯結車
    再自後撞及吳案、江炳霖所搭乘之營業小客車，因而致江炳
    霖受有多發性損傷合併內出血、頭部腹部多處挫傷及壓砸傷
    、車禍碰撞壓擠致損傷等傷害而當場死亡，另吳案則因受有
    頭部外傷骨折、腹部挫傷等傷害，經送醫後於同日不治死亡
    之事實，業據其等提出戶籍謄本等為証，且為被告壬○○、
    長榮國際儲運股份有限公司所不爭執，另被害人江炳霖確係
    因受有多發性損傷合併內出血、頭部腹部多處挫傷及壓砸傷
    、車禍碰撞壓擠致損傷等傷害而當場死亡，另吳案亦確係因
    受有頭部外傷骨折、腹部挫傷等傷害，經送醫後於同日不治
    死亡乙節，亦經台灣台南地方法院檢察署檢察官督同法醫師
    相驗屬實，並製有相驗屍體證明書、驗斷書及勘驗筆錄各二
    紙附於刑事案件相驗卷內可稽，足証原告等人此部分主張，
    自堪信為真實，惟原告等人主張被告壬○○應就本件車禍肇
    事負過失之責等情，則為被告壬○○、長榮國際儲運股份有
    限公司所否認，並以前開等語置辯。是本件首應審究者乃被
    告壬○○就本件車禍肇事應否負過失之責？茲查：
  　1.証人即在肇事現場附近執勤之警員蘇樹福於刑事案件訊問
    　中業已證稱「因當時路中有一塊棧板，交通事故調查報告
      表所示Ｂ車（陳春敏ＶＳ－三０九）看到時，有減速並煞
      車，後面那一部計程車（Ａ車：黃詠舜ＹＱ－四七九）就
      撞到Ｂ車，瞬間Ｃ車（指壬○○ＫＪ－一五七聯結車）就
      撞上Ａ車」（以上見台灣台南地方法院檢察署八十六年度
      相字第一九七號相驗案件卷宗第七十二頁筆錄）、「本件
      是車道上掉落一塊枕木，我正要去排除該枕木，看到Ｂ車
      見到枕木後減速，死者Ａ車也減速，稍微有碰撞但不很嚴
      重，二車仍在車道上，此時Ｃ車撞上來，撞擊力很大，Ｃ
      車騎上計程車上面，至於Ｄ車（張志雄ＺＳ－五五五）、
      Ｅ車（尤仁智ＴＡ－一二四一），我們調查報告表上是記
      載被Ｃ車所撞」（以上見本院八十七年度交上訴字第八０
      七號刑事案件卷宗第一四七頁）等語綦詳，另依警訊卷所
      附肇事現場圖及照片所示，被告壬○○所駕駛之聯結車車
      頭板金全損斷裂，且所駕聯結車前輪確係壓在黃詠舜所駕
      計程車後座及後行李箱，並將計程車車頂、後座及後行李
      箱壓碎（見警訊卷(一)第三、十七頁及警訊卷(二)第二十一頁
      ），足見被告壬○○所駕聯結車確有追撞訴外人黃詠舜所
      駕計程車之事實，應堪認定，此外參酌：、被告壬○○
      於刑事案件訊問時亦供稱「肇事時伊車與前車保持距離大
      約為三十公尺多一點，當時車速約八十公里多一點」等語
      （見臺灣臺南地方法院八十六年度交訴字第二九七號刑事
      案件卷宗第一八四頁筆錄），足見被告壬○○於肇事當時
      並未依規定保持六十公尺至七十公尺之適當之安全距離，
      致因閃煞不及，而追撞訴外人黃詠舜所駕駛之計程車之事
      實，亦堪認定。、被告壬○○所駕聯結車於車禍肇事後
      ，停放在內側車道上，其後遺有煞車痕跡乙節，亦據事故
      現場圖詳繪明確，並有肇事現場照片在卷可稽，另被告壬
      ○○於警訊中亦供稱「我原行駛外側車道，變換到內側車
      道不久，見前方內側車道車輛相繼減速後又緊急煞車，隨
      即我亦煞車減速．．．」等語綦詳（見警訊卷(二)第五頁反
      面筆錄），足見被告壬○○於肇事之時確係行駛於內側車
　　　道之事實，亦堪認定等情，足証本件車禍肇事之原因乃被
　　　告壬○○駕駛聯結車於高速公路行駛時，因疏未注意與前
　　　車保持安全距離，且違規行駛內側車道，致發現訴外人黃
  　　詠舜駕駛計程車搭載江炳霖、山田勝賢、吳案三人，因疏
　    未注意保持安全距離，撞及前方為閃煞掉落物而停車之由
      訴外人陳春敏所駕駛之大貨車時，因閃煞不及，致自後撞
      及黃詠舜所駕駛之計程車，因而致肇事之事實，應堪認定
      。
  　2.按在同一車道行駛時，除超越前車外，後車與前車之間應
    　保持隨時可以煞停之距離，又汽車行駛於高速公路或設站
      管制之道路，應遵守其管制之規定；又汽車行駛高速公路
      ，前後兩車間之行車安全距離，大型車在正常天候狀況下
      ，如時速為八十公里及九十公里時，行車最小安全距離分
      別為六十公尺及七十公尺，又大型車應行駛於外側車道，
      道路交通安全規則第九十四條第一項、第一百零五條、高
      速公路交通管制規則第六條及第八條第三款分別定有明文
      。本件被告壬○○領有駕駛執照，於駕駛聯結車行經高速
      公路時，理應知悉並注意上開交通安全規則，以防危險發
      生，而依道路交通事故調查報告表所載，當時天晴、路面
      乾燥、無缺陷、無障礙物及視距良好等情觀之，亦無不能
      注意之情事，乃其竟疏未注意保持安全距離，以防危險發
      生，且違規行駛內側車道，致於發現訴外人黃詠舜駕駛計
      程車搭載江炳霖、山田勝賢、吳案三人，因疏未注意保持
      安全距離，撞及前方為閃煞掉落物而停車之由訴外人陳春
      敏所駕駛之大貨車時，因閃煞不及，致自後撞及黃詠舜所
      駕駛之計程車，因而致江炳霖受有多發性損傷合併內出血
      、頭部腹部多處挫傷及壓砸傷、車禍碰撞壓擠致損傷等傷
      害而當場死亡，另吳案則因受有頭部外傷骨折、腹部挫傷
      等傷害，經送醫後於不治死亡，足証其顯有過失，至堪認
      定，即台灣省台南區車輛行車事故鑑定委員會鑑定結果及
      台灣省車輛行車事故覆議鑑定委員會覆議結果，亦均認「
      壬○○駕駛半聯結車，未保持安全距離，為肇事原因」等
      語，有台灣省台南區車輛行車事故鑑定委員會南鑑字第八
      六０三一０號鑑定意見書及台灣省車輛行車事故覆議鑑定
      委員會交覆字第八六０七０八號覆議意見書各一紙在卷可
      憑（附於台灣台南地方法院檢察署八十六年度相字第一九
      七號相驗案件卷宗第八十頁至第八十二頁及第一三二頁）
      ，另財團法人成大研究基金會，經綜合肇事現場圖、事故
      車輛之刮擦痕跡、路型資料及照片等相關資料後，就肇事
      原因與責任予以分析結果，亦認同台灣省台南區車輛行車
      事故鑑定委員會及台灣省車輛行車事故覆議鑑定委員會之
      鑑定結果及覆議結果，並認定「本件車禍撞擊過程應是『
      陳春敏等車輛形成車隊在高速公路內側車道行駛，陳車為
      閃避前車掉落之棧板，減速欲變換車道被黃詠舜（即吳案
      、江炳霖、山田勝賢等人所搭乘之計程車）追撞，黃詠舜
      車減速即先後被張志雄及被告壬○○聯結車追撞，並被聯
      結車推擠出內車道後，復被聯結車騎上車體，車體因而減
      速並停止。而就肇事責任之認定則為：壬○○身為職業駕
      駛人，在高速公路行駛，違規行駛於內側車道，又未能保
      持安全距離，對本件車禍的結果具有『相當因果關係』，
      因此必須為自己追撞前車及其所衍生的責任負完全責任，
      即本件連環車禍之主要肇事責任在於壬○○」等語乙節，
      亦有該基金會於中華民國八十七年十二月三日以（八七）
      成大研基建字第一一七七號函檢送之鑑定分析報告書一份
      在卷可稽。雖訴外人黃詠舜駕駛計程車疏未注意保持安全
      距離，亦有過失，惟仍難解免被告壬○○過失之責，且其
      過失之行為與被害人吳案、江炳霖等人死亡之結果，有相
      當因果關係，依法自應負民事損害賠償責任。
  　3.雖被告壬○○、長榮國際儲運股份有限公司抗辯被告壬○
    　○係因前方車輛肇事形成道路障礙，致煞車滑停距離縮短
      ，其自無所謂保持安全距離之義務等語，惟所謂安全距離
      ，係指當前方車輛發生異常狀況時，後隨車輛之駕駛人得
      以在正常反應條件下可以及時煞車，不追撞前車，或是避
      免陷入危險狀況而言。此種與前方車輛應保持之距離，即
      所謂安全距離，會因車輛、速率、駕駛人反應能力之不同
      而異。車輛駕駛人在行駛中追撞前車，除有偶發不能抗拒
      之事由外，應表示駕駛人未能注意交通狀況，而適度調整
      與前車間之安全距離。準此，依高速公路交通管制規定第
      六條之規定，兩車間之行車安全距離，大型車在正常天候
      狀況下，如時速為八十公里及九十公里時，行車最小安全
      距離應分別為六十公尺及七十公尺，是如以被告壬○○所
      自認之車速八十七公里計算，依內插法換算結果，其所得
      之安全間距亦應為六十七公尺，惟現場所遺留之煞車痕之
      距離卻僅有三十三點三公尺（見道路交通事故調查報告）
      ，而與前揭應維持之安全間距相距甚遠，再參以被告壬○
      ○身為職業駕駛人，對高速公路之交通規則及駕駛知識應
      有更正確之認知，且對於交通狀況之反應亦應有更高之注
      意義務，乃其竟僅保持三十餘公尺之距離，足證被告壬○
      ○肇事當時，顯有未保持安全間距之過失，以致造成本件
      車禍之發生甚明。又前述安全距離業已考量車前突發狀況
      及慣性滑行等距離，是自不得遽以法令所規定之行車安全
      距離，另加上車前突發狀況等反應距離做為安全間距之距
      離，即財團法人車輛研究測試中心亦認「KJ－一五七號聯
      結車於行車時仍有防範前車隨時可能緊急煞車，而與前車
      保持足夠距離之必要」等語，有該中心中華民國八十七年
      二月十三日（八七）安字第０五八七號函一紙在卷可稽（
      附於台灣台南地方法院八十六年度交訴字第二九七號刑事
      案件卷宗第一六六頁及第一六七頁）。至高速公路交通管
      制規則第十四條第一項「汽車在行駛途中，因機件故障或
      其他緊急情況無法繼續行駛時，應滑離車道，在路肩停車
      待援．．，車身或所載貨物突出部分，須全部離開車道，
      待援期間除顯示閃光警示燈外，並在故障車輛後方五０公
      尺至一００公尺處設置車輛故障標誌警示之」之規定及同
      規則第十五條「汽車行駛交通阻塞之路段．．停在主線車
      道之車輛應顯示閃光警示燈」之規定，雖係就高速公路車
      道上不准有停止形態之任何道路障礙情形作出規定，然本
      件事出突發狀況，已不及為任何處置，倘被告壬○○駕車
      注意保持安全間距，並非不能預防事件之發生，自難以道
      路有障礙未排除，而遽免其任何民刑事責任，是被告壬○
      ○、長榮國際儲運股份有限公司上開抗辯，應屬無據，應
      不足採。
  　4.証人蘇樹福於台灣新竹地方法院竹北簡易庭訊問中雖供稱
　    「我在閃避中沒有看清楚ＫＪ－一五一號車有撞到那些車
      子」等語（附於本院八十八年度重上字第八七號卷宗第二
      七三頁反面筆錄），惟其於本院刑事案件訊問時則証稱伊
      所說沒有看清楚，係指壬○○所駕聯結車如何撞到張志雄
      Ｄ車、尤仁智Ｅ車，但車禍發生時最後壬○○所駕聯結車
      撞上被害人計程車，伊看得很清楚等語明確（見本院九十
      年度交上更(一)字第三三八號刑事案件卷宗第三十三頁筆錄
      ），是尚難認証人蘇樹福之証詞為不足採。又被告壬○○
      身為司機，駕駛聯結車肇事，乃其親身經歷之事，其於審
      理中所為之車禍前其行車速度為時速八十七公里之供述，
      自足資為參考之依據，且証人即行車紀錄卡分析專家丁現
      昌於刑事案件審理時亦僅証稱碰撞時之車速為二十二公里
      而已（見本院八十七年度交上訴字第八０七號刑事案件卷
      宗第一四七頁反面筆錄），該証詞自不足資為被告壬○○
      之前揭自認，有何與事實不符之有利依據，併此敘明。
  　5.被告壬○○、長榮國際儲運股份有限公司固抗辯被害人吳
    　案、江炳霖之死亡係其所搭乘之計程車向前碰撞前車時，
      因巨大的慣性向前衝力，致計程車鑽入陳春敏所駕大貨車
      後懸下，車頂被後懸樑柱削切壓擠所致，而壬○○所駕駛
      之車輛則僅輕微接觸被害人吳案、江炳霖所搭乘之計程車
      ，足見壬○○對於車禍之發生並無過失至明，另被害人吳
      案、江炳霖所搭乘之計程車其前方撞擊毀損嚴重，且車內
      乘客（包括吳案、江炳霖、山田勝賢）均向前趴伏，受傷
      致死之部位亦多在頭部、顏面及胸部，背部則無傷勢，益
      証被害人吳案、江炳霖死亡之原因，應係向前猛烈追撞所
      致，而與壬○○其後之擦撞無關，足見吳案、江炳霖之死
      亡與壬○○之行為，其間並無相當因果關係等語，惟為原
      告等人所否認。經查：證人蘇樹福於刑事案件審理中業已
      証稱「本件是車道上掉落一塊枕木，我正要去排除該枕木
      ，看見Ｂ車（即陳春敏車）見到枕木後減速，死者Ａ車（
      即山田勝賢所搭乘之車）也減速，稍微有碰撞但不很嚴重
      ，二車仍在車道上，此時Ｃ車（即壬○○車）撞了上來，
      撞擊力很大，Ｃ車就騎到計程車（即Ａ車）上面去，至於
      Ｄ車、Ｅ車我們調查報告表上是記載被Ｃ車所撞」等語綦
      詳（見本院八十七年度交上訴字第八０七號刑事案件卷宗
      第一四七頁筆錄），另依肇事現場圖及照片所示，被害人
      吳案、江炳霖所搭乘之計程車其後座被向前擠出，而前座
      仍有相當之空間，顯示後座乘客有被嚴重向前擠壓之情形
      ，足見吳案、江炳霖所搭乘之計程車，確遭被告壬○○所
      駕聯結車自後強力撞擊至明。此外參酌被告壬○○於刑事
      案件審理中亦供稱伊當時之行車時速為八十七公里，而後
      降至二十二公里煞車停止，另現場所遺之煞車痕跡之距離
      則為三十三點三公尺，足見被告壬○○當時係以二十二公
      里之速率加上其聯結車三十四公噸之總重量撞上吳案、江
      炳霖所搭乘之計程車，其速率雖不高，但是動能卻相當大
      ，益徵被告壬○○等二人所辯壬○○之聯結車僅係輕微接
      觸吳案、江炳霖所搭乘之計程車等語，顯與常理不合，應
      不足採。次查：被告壬○○二人雖抗辯吳案、江炳霖所搭
      乘之計程車其前方撞擊毀損嚴重，而車內乘客（包括吳案
      、江炳霖、山田勝賢）則均向前趴伏，且受傷致死之部位
      亦多在頭部、顏面及胸部，背部則無傷勢，足見被害人吳
      案、江炳霖死亡之原因係因向前猛烈追撞所致，與壬○○
      其後之擦撞無關，另訴外人陳春敏駕駛之ＶＳ─三○九號
      自大貨車（Ｂ車），其後懸高約九○公分、長（即深）約
      二○○公分、寬約二一九公分，而黃詠舜之計程車則高約
      五○公分，其追撞該自大貨車堅硬之後車斗鋼板時，依經
      驗法則斷無不衝塞入該大貨車後懸下之理，而計程車整車
      撞入，車頂被該貨車之後懸底板擠壓削切，已足以造成車
      內乘員死亡之結果等語。惟按車輛前側之引擎室設計有吸
      收衝擊之功能，故其受力後極易潰損以吸收衝擊能量保護
      駕駛人，且觀諸肇事後之車輛照片所示，計程車前後側之
      撞擊毀損情形均相當嚴重，並有由後座向前擠壓之現象，
      足見被害人吳案、江炳霖所搭乘之計程車，係因經由後方
      猛烈撞擊，以致向前擠壓，造成車輛前側因設計上之作用
      而潰損，並致前座因擠壓，而使其車輛之擋風玻璃整面向
      前翻出，及車內前、後座乘客亦因車輛被追撞，但是之後
      車輛又遭被告壬○○所駕駛之聯結車騎上車體，車體因而
      減速並停止，乘客因為所受束縛較少因而繼續向前移動致
      呈趴狀至明，是被告壬○○二人上開抗辯，自亦不足採。
      又財團法人車輛測試中心函覆之意見雖稱「該ＹＱ─四七
      九號計程車因遭後方車輛撞擊，再追撞前車導致前述車輛
      嚴重毀損之可能性較低」等語，惟該中心復認「ＹＱ─四
      七九號計程車後半段前座乘客側變形及毀損情況，並無詳
      細照片可資研判」等語，足見其所為「該ＹＱ─四七九號
      計程車因遭後方車輛撞擊，再追撞前車導致前述車輛嚴重
      毀損之可能性較低」之判斷，自難謂周全無誤。又台灣省
      台南區車輛行車事故鑑定委員會於鑑定意見書第四部分，
      雖謂「黃車（即黃詠舜所駕計程車）車尾藍色油漆痕與張
      志雄大貨車車頭油漆合，則張志雄駕駛大貨車，未保持
      安全距離，為肇事原因，而黃詠舜無肇事因素」等語，惟
      查該說明僅在敘述該二車間之關係，本件依道路交通事故
      調查報告表事故現場圖所示，被告壬○○所駕駛之聯結車
      既已撞及並騎上黃詠舜所駕駛之計程車而足以認定壬○○
      之肇事責任，則張志雄所駕駛之大貨車是否追撞黃詠舜所
      駕駛之計程車，乃屬張志雄是否應與被告壬○○共負肇事
      責任之範疇，並不影響壬○○肇事責任之認定。是被告壬
      ○○二人執此抗辯被害人吳案、江炳霖之死亡與其行為無
      因果關係等語，亦屬無據，亦不足採。
  　6.是綜上所述，被告壬○○就本件車禍肇事之發生，確有如
    　上所述之過失，應堪認定，另其因本件車禍肇事所犯業務
      過失致死犯行，業經判處有期徒刑一年確定乙節，亦經本
      院依職權調閱最高法院九十年度台上字第三六八四號、九
      十三年度台上字第五六五八號、本院八十七年度交上訴字
      第八０七號、九十年度交上更(一)字第三三八號、台灣台南
      地方法院八十六年度交訴字第二九七號等刑事案件及台灣
      台南地方法院檢察署八十六年度偵字第一一四八六、一一
      四八七、一０八二九號偵訊案件、同署八十六年度相字第
      三九二、三００、二七五、一九七、七四號相驗案件暨內
      政部警政署國道公路警察局第五警察隊第一二二九號警訊
      案件等卷宗查明屬實，並有本院九十年度交上更(一)字第三
      三八號刑事判決一紙在卷可稽，是原告等人主張被告壬○
      ○就本件車禍肇事之發生確有過失等語，應堪採信，另被
      告壬○○二人抗辯被告壬○○就本件車禍肇事之發生並無
      過失等語，則屬無據，應不足採。
五、按因故意或過失，不法侵害他人之權利者，負損害賠償責任
    ；又不法侵害他人致死者，對於支出殯葬費之人，亦應負損
    害賠償責任，又被害人對於第三人負有法定扶養義務者，加
    害人對於該第三人亦應負損害賠償責任；又不法侵害他人致
    死者，被害人之父、母、子、女及配偶，雖非財產上之損害
    ，亦得請求賠償相當之金額；另受僱人因執行職務，不法侵
    害他人之權利者，由僱用人與行為人連帶負損害賠償責任，
    民法第一百八十四條第一項、第一百九十二條第一項、第二
    項、第一百九十四條及第一百八十八條第一項分別定有明文
    。經查：本件被告壬○○係被告長榮國際儲運股份有限公司
    之受僱人、原告己○○○係被害人吳案之配偶，原告辛○○
    、庚○○係被害人吳案之子女，原告甲○○、戊○○○係被
    害人江炳霖之父母，原告庚○○係被害人江炳霖之配偶及原
    告丙○○、丁○○、江佩瑩三人則均係被害人江炳霖之子女
    乙節，業據原告等人供述明確，並提出繼承系統表及戶籍謄
    本等為証（附於本院卷(一)第二一四頁、第二一九頁至第二二
    四頁），且為被告壬○○、長榮國際儲運股份有限公司二人
    所不爭執，是本件依前所述，被告壬○○既於執行職務時，
    因上開過失之行為，致不法侵害被害人吳案及江炳霖之身體
    致死，則原告等人本於侵權行為損害賠償之法律關係，提起
    本件刑事附帶民事訴訟，請求被告壬○○、長榮國際儲運股
    份有限公司二人連帶賠償其損害，揆諸前開說明，自屬有據
    ，應予准許，茲應審究者乃原告等人所得請求之數額究係若
    干，爰就原告等人提出之各項請求分述如下：
  　1.原告己○○○部分：
    (一)喪葬費用部分：按殯葬費賠償之範圍固應以實際支出之費
      用為準，然仍應斟酌被害人當地之習慣、被害人之身分、
      地位及生前之經濟狀況，認為相當者為限。經查：本件原
      告己○○○主張其為被害人吳案支出喪葬費用共八十七萬
      三千一百九十元乙節，固據其提出殯葬費單據十五紙為証
      （附於本院卷(一)第二一五頁至第二一八頁反面），惟查上
      開費用中，其中花山三萬元、白毛巾一萬九千六百元、電
      子琴一萬六千元、樂隊四萬八百元、功德事四萬元等共十
      四萬六千四百元部分，均非必要，均應予刪除。另骨灰盆
      位二十四萬元、法師五人引魂二十二萬六千元及自民國八
      十六年一月二十日起同年七月十六日止庫錢銀紙支出十四
      萬二千七百九十元等部分，衡諸被害人吳案當地之習俗、
      其生前係綜毅企業有限公司之負責人及其社會、地位等情
      ，應屬過高，應認其中二分之一計三十萬四千三百九十五
      元之支出為非必要而應予刪除，至其餘棺木、靈車、冷凍
      庫、金斗甕、布帆、大工、大吹．．．等共計四十二萬二
      千三百九十五元（即000000-000000-000000=422395元）
      之喪葬費用，則均應認為係殯葬所必需，且與被害人吳案
      之身分、地位以及當地一般社會習俗並無不合，是原告己
      ○○○請求殯葬費用四十二萬二千三百九十五元部分，應
      屬有據，應予准許，其餘逾此部分之請求，則屬無據，不
      應准許。
    (二)扶養費用部分：原告己○○○主張其係被害人吳案之配偶
      乙節，業據其提出戶籍謄本為證，且為被告所不爭執，另
      依本院卷附稅務電子閘門財產所得調件明細表所載（見本
      院卷第二宗第十九頁及第二十頁），原告己○○○雖有土
      地四筆，惟面積分別僅一百二十四點三三、四十一點三三
      、四點六六及十點六六平方公尺，且該財產之總值亦僅二
      百七十五萬八百九十六元而已，衡情該財產自不能維持生
      活，是其請求被告二人連帶給付扶養費，揆諸前開說明，
      自屬有據。次查：被害人吳案係於民國二十六年五月八日
      出生，其於民國八十六年一月二十七日死亡時為五十九歲
      又八月及原告己○○○係於民國三十六年十月三日出生，
      於被害人吳案死亡時為四十九歲又三月乙節，有其二人之
      年籍資料在卷可稽，是依內政部主計處公布之八十六年臺
      灣地區男性平均餘命表所載，被害人吳案之餘命尚有十八
      點二九年，則原告己○○○得受被害人吳案扶養之年數自
      應依被害人吳案之餘命十八點二九年為準。又原告己○○
      ○雖主張扶養費金額應依台灣地區每人每年消費支出約十
      八萬元計算，惟本院審酌原告己○○○之需要、被害人吳
      案生前係綜毅企業有限公司之負責人、被害人吳案之經濟
      能力與身分等一切情狀，認原告己○○○受扶養之程度以
      八十六年度綜合所得稅每人每年扶養親屬寬減額七萬二千
      元計算為適宜。又原告己○○○與被害人吳案共育有子女
      辛○○、庚○○二人及辛○○、庚○○二人均已成年均有
      扶養原告己○○○之義務乙節，既為兩造所不爭執，另兩
      造復未舉出積極証據，以資証明被害人吳案與其子女辛○
      ○、庚○○等人之經濟能力有何差異之情形，是扶養原告
      己○○○之義務，自應由被害人吳案及其子女辛○○、庚
      ○○三人平均負擔。是以每年扶養費七萬二千元，共請求
      扶養十八點二九年及被害人吳案應分擔之扶養義務比例為
      三分之一為基準，再按霍夫曼計算方法扣除中間利息後，
      原告己○○○一次得請求之扶養費為三十一萬七千五百十
      元，其計算式為：[72000×13.00000000（此為應受扶養
      18年之霍夫曼係數）+72000×0.29×（13.00000000-00.0
      0000000）]=952529（小數點以下四捨五入，以下均同）
      ，952529/3=317510元。是原告己○○○請求給付扶養費
      於三十一萬七千五百十元之範圍內，應屬有據，應予准許
      ，其餘逾此部分之請求，則屬無據，不應准許。
    (三)精神慰藉金部分：原告己○○○主張伊係被害人吳案之配
      偶乙節，業據其提出戶籍謄本為証，且為被告二人所不爭
      執，足証原告己○○○此部分主張，自堪信為真實，按本
      件被害人吳案既係因被告壬○○之過失而死亡，因而致原
      告己○○○慘遭喪夫之痛，其精神上受有痛苦，自屬必然
      ，從而其請求精神慰藉金，自屬正當，是本院審酌原告己
      ○○○與被害人吳案結褵數十年，夫妻感情甚佳，今突遭
      此等變故，所受打擊自非筆墨足以形容，尤以被害人吳案
      因本件車禍肇事致遭車輛擠壓，其死狀甚慘，尤令原告己
      ○○○無法承受，另原告己○○○之教育程度為不識字，
      依本院卷附稅務電子閘門財產所得調件明細表所載（見本
      院卷第二宗第十九頁及第二十頁），其名下擁有土地四筆
      ，另被告壬○○之教育程度為國小畢業，業司機，月薪四
      萬餘元，其資力不豐、被告長榮國際儲運股份有限公司資
      本額有數億元暨兩造之其餘經濟能力、身分、地位等一切
      情狀，認原告己○○○請求被告賠償之精神慰藉金以九十
      萬元為適當。是原告己○○○請求給付精神慰藉金於九十
      萬元之範圍內，應屬有據，應予准許，其餘逾此部分之請
      求，則屬無據，不應准許。
    (四)綜上，原告己○○○依侵權行為損害賠償之法律關係得請
      求被告等連帶賠償之金額為一百六十三萬九千九百零五元
      （按即422395+317510+900000=0000000元）。
    2.原告辛○○請求精神慰藉金部分：原告辛○○主張伊係被
      害人吳案之子乙節，業據其提出戶籍謄本為証，且為被告
      二人所不爭執，足証原告辛○○此部分主張，自堪信為真
      實，按本件被害人吳案既係因被告壬○○之過失而死亡，
      因而致原告辛○○慘遭喪父之痛，其精神上受有痛苦，自
      屬必然，從而其請求精神慰藉金，自屬正當，是本院審酌
      原告辛○○為吳案之長子，於被害人吳案死亡時年僅二十
      六歲，其教育程度為高中畢業，依本院卷附稅務電子閘門
      財產所得調件明細表所載（見本院卷第二宗第二十一頁）
      ，其八十六年度有薪資所得十四萬七千元，名下有土地四
      筆，另被告壬○○之教育程度為國小畢業，業司機，月薪
      四萬餘元，其資力不豐、被告長榮國際儲運股份有限公司
      資本額有數億元暨兩造之其餘經濟能力、身分、地位等一
      切情狀，認原告辛○○請求被告賠償之精神慰藉金以七十
      萬元為適當。是原告辛○○請求給付精神慰藉金於七十萬
      元之範圍內，應屬有據，應予准許，其餘逾此部分之請求
      ，則屬無據，不應准許。
  　3.原告甲○○、戊○○○請求精神慰藉金部分：原告甲○○
    　、戊○○○主張伊二人係被害人江炳霖之父母乙節，業據
      其等提出戶籍謄本為証，且為被告二人所不爭執，足証原
      告甲○○、戊○○○二人此部分主張，自堪信為真實，按
      本件被害人江炳霖既係因被告壬○○之過失而死亡，因而
      致原告甲○○、戊○○○二人慘遭喪子之痛，並目睹愛子
      悽慘死狀，其等精神上受有痛苦，自屬必然，從而其等請
      求精神慰藉金，自屬正當，是本院審酌原告甲○○、戊○
      ○○二人於年老體衰之際，驟逢喪子之痛，歷經白髮人送
      黑髮人之路程，其精神上所受痛苦，實非筆墨足以形容，
      另其二人之教育程度均為不識字，依本院卷附稅務電子閘
      門財產所得調件明細表所載（見本院卷第二宗第十頁及第
      十一頁），除原告戊○○○於民國八十六年度有八千五百
      六十六元所得外，其二人名下並無其他財產，另被告壬○
      ○之教育程度為國小畢業，業司機，月薪四萬餘元，其資
      力不豐、被告長榮國際儲運股份有限公司資本額有數億元
      暨兩造之其餘經濟能力、身分、地位等一切情狀，認原告
      甲○○、戊○○○請求被告賠償之精神慰藉金各以九十萬
      元為適當。是原告甲○○、戊○○○請求給付精神慰藉金
      各於九十萬元之範圍內，均屬有據，均應予准許，其餘逾
      此部分之請求，則屬無據，均不應准許。
  　4.原告丙○○部分：
    (一)扶養費用部分：原告丙○○主張伊於民國八十年三月十八
      日出生，乃被害人江炳霖之女及被害人江炳霖係於民國五
      十三年三月二十五日出生，於民國八十六年一月二十七日
      死亡時，年滿三十二歲又十月，暨伊於被害人江炳霖死亡
      時，年滿五歲又十月，至成年為止尚有十四年又二月即十
      四點一七年得受被害人江炳霖之扶養乙節，業據其提出戶
      籍謄本為證，且為被告所不爭執，是原告丙○○請求被告
      連帶給付其扶養費用，揆諸前開說明，自屬有據。又原告
      丙○○雖主張扶養費金額應依台灣地區每人每年消費支出
      約十八萬元計算，惟本院審酌原告丙○○之需要及被害人
      江炳霖之經濟能力與身分等情狀，認原告丙○○受扶養之
      程度以八十六年度綜合所得稅每人每年扶養親屬寬減額七
      萬二千元計算為適宜。又原告丙○○之母庚○○亦有扶養
      原告丙○○之義務，而兩造均未舉出積極証據，以資証明
      被害人江炳霖與庚○○二人之經濟力有何差異之情形，是
      扶養原告丙○○之義務，自應由被害人江炳霖及庚○○二
      人平均負擔。是以每年扶養費七萬二千元，共請求扶養十
      四點一七年及被害人江炳霖應分擔之扶養義務比例為二分
      之一為基準，再按霍夫曼計算方法扣除中間利息後，原告
      丙○○一次得請求之扶養費為三十九萬三千一百六十二元
      ，其計算式為：
      72000×10.00000000（此為應受扶養14年之霍夫曼係數）
      +72000×0.17×（11.00000000-00.00000000）=786324,
      786324/2=393162元。是原告丙○○請求給付扶養費於三
      十九萬三千一百六十二元之範圍內，應屬有據，應予准許
      ，其餘逾此部分之請求，則屬無據，不應准許。
    (二)精神慰藉金部分：原告丙○○主張伊係被害人江炳霖之女
      乙節，業據其提出戶籍謄本為証，且為被告二人所不爭執
      ，足証原告丙○○此部分主張，自堪信為真實，按本件被
      害人江炳霖既係因被告壬○○之過失而死亡，因而致原告
      江芳義慘遭喪父之痛，其精神上受有痛苦，自屬必然，從
      而其請求精神慰藉金，自屬正當，是本院審酌原告丙○○
      係被害人江炳霖之長女，於被害人江炳霖死亡時未滿六歲
      ，現就讀國中，依本院卷附稅務電子閘門財產所得調件明
      細表所載（見本院卷第二宗第十三頁），其名下有房屋及
      土地各一筆，另被告壬○○之教育程度為國小畢業，業司
      機，月薪四萬餘元，其資力不豐、被告長榮國際儲運股份
      有限公司資本額有數億元暨兩造之其餘經濟能力、身分、
      地位等一切情狀，認原告丙○○請求被告賠償之精神慰藉
      金以七十萬元為適當。是原告丙○○請求給付精神慰藉金
      於七十萬元之範圍內，應屬有據，應予准許，其餘逾此部
      分之請求，則屬無據，不應准許。
    (三)綜上，原告丙○○依侵權行為損害賠償之法律關係得請求
      被告等連帶賠償之金額為一百零九萬三千一百六十二元（
      按即393162+700000=0000000元）。
　　5.原告丁○○部分：
    (一)扶養費用部分：原告丁○○主張伊於民國八十一年四月十
      五日出生，乃被害人江炳霖之子及被害人江炳霖係於民國
      五十三年三月二十五日出生，於民國八十六年一月二十七
      日死亡時，年滿三十二歲又十月，暨伊於被害人江炳霖死
      亡時，年滿四歲又九月，至成年為止尚有十五年又三月即
      十五點二五年得受被害人江炳霖之扶養乙節，業據其提出
      戶籍謄本為證，且為被告所不爭執，是原告丁○○請求被
      告連帶給付其扶養費用，揆諸前開說明，自屬有據。又原
      告丁○○雖主張扶養費金額應依台灣地區每人每年消費支
      出約十八萬元計算，惟本院審酌原告丁○○之需要及被害
      人江炳霖之經濟能力與身分等情狀，認原告丁○○受扶養
      之程度以八十六年度綜合所得稅每人每年扶養親屬寬減額
      七萬二千元計算為適宜。又原告丁○○之母庚○○亦有扶
      養原告丁○○之義務，而兩造均未舉出積極証據，以資証
      明被害人江炳霖與庚○○二人之經濟能力有何差異之情形
      ，是扶養原告丁○○之義務，自應由被害人江炳霖及庚○
      ○二人平均負擔。是以每年扶養費七萬二千元，共請求扶
      養十五點二五年及被害人江炳霖應分擔之扶養義務比例為
      二分之一為基準，再按霍夫曼計算方法扣除中間利息後，
      原告丁○○一次得請求之扶養費為四十一萬五千八百八十
      二元，其計算式為：72000×11.00000000（此為應受扶養
      15年之霍夫曼係數）+ 72000×0.25×（11.00000000-00.
      00000000）=831763，831763÷2=415882。是原告丁○○
      請求給付扶養費於四十一萬五千八百八十二元之範圍內，
      應屬有據，應予准許，其餘逾此部分之請求，則屬無據，
      不應准許。
    (二)精神慰藉金部分：原告丁○○主張伊係被害人江炳霖之女
      乙節，業據其提出戶籍謄本為証，且為被告二人所不爭執
      ，足証原告丁○○此部分主張，自堪信為真實，按本件被
      害人江炳霖既係因被告壬○○之過失而死亡，因而致原告
      丁○○慘遭喪父之痛，其精神上受有痛苦，自屬必然，從
      而其請求精神慰藉金，自屬正當，是本院審酌原告丁○○
      係被害人江炳霖之長男，於被害人江炳霖死亡時未滿五歲
      ，現就讀國中，依本院卷附稅務電子閘門財產所得調件明
      細表所載（見本院卷第二宗第十五頁），其名下擁有土地
      及房屋各一筆，另被告壬○○之教育程度為國小畢業，業
      司機，月薪四萬餘元，其資力不豐、被告長榮國際儲運股
      份有限公司資本額有數億元暨兩造之其餘經濟能力、身分
      、地位等一切情狀，認原告丁○○請求被告賠償之精神慰
      藉金以七十萬元為適當。是原告丁○○請求給付精神慰藉
      金於七十萬元之範圍內，應屬有據，應予准許，其餘逾此
      部分之請求，則屬無據，不應准許。
    (三)綜上，原告丁○○依侵權行為損害賠償之法律關係得請求
      被告等連帶賠償之金額為一百十一萬五千八百八十二元（
      按即415882+700000=0000000元）。
　　6.原告乙○○部分：
    (一)扶養費用部分：原告乙○○主張伊於民國八十四年七月二
      日出生，乃被害人江炳霖之女及被害人江炳霖係於民國五
      十三年三月二十五日出生，於民國八十六年一月二十七日
      死亡時，年滿三十二歲又十月，暨伊於被害人江炳霖死亡
      時，年滿一歲又七月，至成年為止尚有十八年又五月即十
      八點四二年得受被害人江炳霖之扶養乙節，業據其提出戶
      籍謄本為證，且為被告所不爭執，是原告乙○○請求被告
      連帶給付其扶養費用，揆諸前開說明，自屬有據。又原告
      乙○○雖主張扶養費金額應依台灣地區每人每年消費支出
      約十八萬元計算，惟本院審酌原告乙○○之需要及被害人
      江炳霖之經濟能力與身分等情狀，認原告乙○○受扶養之
      程度以八十六年度綜合所得稅每人每年扶養親屬寬減額七
      萬二千元計算為適宜。又原告乙○○之母庚○○亦有扶養
      原告乙○○之義務，而兩造均未舉出積極証據，以資証明
      被害人江炳霖與庚○○二人之經濟能力有何差異之情形，
      是扶養原告乙○○之義務，自應由被害人江炳霖及庚○○
      二人平均負擔。是以每年扶養費七萬二千元，共請求扶養
      十五點二五年及被害人江炳霖應分擔之扶養義務比例為二
      分之一為基準，再按霍夫曼計算方法扣除中間利息後，原
      告乙○○一次得請求之扶養費為四十七萬八千七百二十八
      元，其計算式為：72000×13.00000000（此為應受扶養18
      年之霍夫曼係數）+ 72000×0.42×（13.00000000-00.00
      000000）=957455，957455÷2=478728。是原告乙○○請
      求給付扶養費於四十七萬八千七百二十八元之範圍內，應
      屬有據，應予准許，其餘逾此部分之請求，則屬無據，不
      應准許。
    (二)精神慰藉金部分：原告乙○○主張伊係被害人江炳霖之女
      乙節，業據其提出戶籍謄本為証，且為被告二人所不爭執
      ，足証原告乙○○此部分主張，自堪信為真實，按本件被
      害人江炳霖既係因被告壬○○之過失而死亡，因而致原告
      乙○○慘遭喪父之痛，其精神上受有痛苦，自屬必然，從
      而其請求精神慰藉金，自屬正當，是本院審酌原告乙○○
      係被害人江炳霖之次女，於被害人江炳霖死亡時未滿二歲
      ，現就讀國小，依本院卷附稅務電子閘門財產所得調件明
      細表所載（見本院卷第二宗第十七頁），其名下擁有土地
      及房屋各一筆，另被告壬○○之教育程度為國小畢業，業
      司機，月薪四萬餘元，其資力不豐、被告長榮國際儲運股
      份有限公司資本額有數億元暨兩造之其餘經濟能力、身分
      、地位等一切情狀，認原告乙○○請求被告賠償之精神慰
      藉金以七十萬元為適當。是原告乙○○請求給付精神慰藉
      金於七十萬元之範圍內，應屬有據，應予准許，其餘逾此
      部分之請求，則屬無據，不應准許。
    (三)綜上，原告乙○○依侵權行為損害賠償之法律關係得請求
      被告等連帶賠償之金額為一百十七萬八千七百二十八元（
      按即478728+700000=0000000元）。
　　7.原告庚○○部分：
    (一)喪葬費用部分：按殯葬費賠償之範圍固應以實際支出之費
      用為準，然仍應斟酌被害人當地之習慣、被害人之身分、
      地位及生前之經濟狀況，認為相當者為限。經查：本件原
      告庚○○主張其為被害人江炳霖支出喪葬費用共八十二萬
      四千六百六十元乙節，固據其提出殯葬費單據十六紙為証
      （附於本院卷(一)第二二六頁至第二三０頁），惟查上開費
      用中，其中菜桌五萬元、便當九千元部分為宴請死者親友
      之用、各色毛巾一萬七千九百元部分為答謝悼唁亡者之親
      友之用，並非必要，均應予刪除。另庫錢等三十二萬四千
      一百六十元、骨灰盆位二十四萬元、告別式合塔壇七萬元
      等部分，衡諸被害人江炳霖當地之習俗、其生前任職於綜
      毅企業有限公司及其社會、地位等情，應屬過高，應認其
      中二分之一計三十一萬七千零八十元之支出為非必要而應
      予刪除，至其餘運屍車、運屍工、壽衣、棺木、靈車、布
      帆、粗吹、送棺吹．．．等共計四十三萬零六百八十元（
      即000000-00000-000000=430680元）之喪葬費用，則均應
      認為係殯葬所必需，且與被害人江炳霖之身分、地位以及
      當地一般社會習俗並無不合，是原告庚○○請求殯葬費用
      四十三萬零六百八十元部分，應屬有據，應予准許，其餘
      逾此部分之請求，則屬無據，不應准許。
    (二)扶養費用部分：原告庚○○主張其係被害人江炳霖之配偶
      乙節，業據其提出戶籍謄本為證，且為被告所不爭執，另
      依本院卷附稅務電子閘門財產所得調件明細表所載（見本
      院卷第二宗第十九頁及第二十頁），原告庚○○名下固有
      房屋一棟、土地五筆，惟土地面積分別僅三九．八五、一
      二四．三三、四一．三三、四．六六、十．六六及二十．
      二五平方公尺，且該財產之總值亦僅二百八十五萬二千八
      百九十六元而已，衡情該財產自不能維持生活，是其請求
      被告二人連帶給付扶養費，揆諸前開說明，自屬有據。次
      查：被害人江炳霖係於民國五十三年三月二十五日出生，
      其於民國八十六年一月二十七日死亡時為三十二歲又十月
      及原告庚○○係於民國五十八年一月三十日出生，於被害
      人江炳霖死亡時為二十八歲乙節，有其二人之年籍資料在
      卷可稽，是依內政部主計處公布之八十六年臺灣地區男性
      平均餘命表所載，被害人江炳霖之餘命尚有四十一點一年
      ，另原告庚○○之餘命則為五十一點０三年，是原告庚○
      ○得受被害人江炳霖扶養之年數自應依被害人江炳霖之餘
      命四十一點一年為準。又原告庚○○雖主張扶養費金額應
      依台灣地區每人每年消費支出約十八萬元計算，惟本院審
      酌原告庚○○之需要、被害人江炳霖生前任職於綜毅企業
      有限公司及其經濟能力與身分等一切情狀，認原告庚○○
      受扶養之程度以八十六年度綜合所得稅每人每年扶養親屬
      寬減額七萬二千元計算為適宜。又原告庚○○與被害人江
      炳慧共育有子女丙○○、丁○○、乙○○三人及丙○○、
      丁○○、乙○○三人於成年後均有扶養原告庚○○之義務
      乙節，為兩造所不爭執，此外兩造均未舉出積極証據，以
      資証明丙○○、丁○○、乙○○等人成年後與被害人江炳
      霖之經濟能力有何差異之情形，是丙○○、丁○○、乙○
      ○三人陸續成年後，扶養原告庚○○之義務，自應由被害
      人江炳霖依序與其子女丙○○、丁○○、乙○○等人平均
      負擔。是以每年扶養費七萬二千元，共請求扶養四十一點
      一年及被害人江炳霖應分擔之扶養義務比例，依丙○○、
      丁○○、乙○○先後成年為一、二分之一、三分之一及四
      分之一為基準，再按霍夫曼計算方法扣除中間利息後，原
      告庚○○一次得請求之扶養費為一百零一萬九千七百三十
      五元，其計算式為：
    　至丙○○二十歲成年前共十四點一七年，原告庚○○單
      　獨受被害人江炳霖扶養之金額七十八萬六千三百二十四
      　元，計算式如下：72000×10.00000000（此為應受扶養
　　　　14年之霍夫曼係數）＋72000×0.17×（11.00000000
  　　　-00.00000000）=786324。
    　至丁○○二十歲成年前共一點零八年，原告庚○○受被
      　害人江炳霖、丙○○二人共同扶養，故此期間原告庚○
      　○得請求之金額為二萬二千七百二十元，其計算式為：
      (1) 72000×11.00000000（此為應受扶養15年之霍夫曼係數
         ）+72000×0.25×（11.00000000-00.00000000）
         =831763。
      (2)72000×10.00000000（此為應受扶養14年之霍夫曼係數
        ）+72000×0.17×（11.00000000-00.00000000）=
        786324。
      　(1)-(2)：000000-000000=45439,45439÷2=22720。
    　至乙○○二十歲成年前有共三點一七年，原告庚○○受
      　被害人江炳霖及子女丙○○、丁○○三人共同扶養，故
      　此期間原告庚○○得請求之金額為四萬一千八百九十七
      　元，其計算式為：
      (1)72000×13.00000000（此為應受扶養18年之霍夫曼係數）
　　　　+72000×0.42×（13.00000000-00.00000000）=957455
　　　　。
      (2)72000×11.00000000（此為應受扶養15年之霍夫曼係數
        ）+72000×0.25×（11.00000000-00.00000000）]=83176
        3。
      　(1)-(2)：000000-000000=125692,125692÷3=41897。
    　自乙○○二十歲成年後，至被害人江炳霖之餘命四十一
      　點一年屆滿止，共有二十二點六八年，原告庚○○受被
        害人丙○○、丁○○、乙○○及江炳霖四人共同扶養，
        故，故此期間原告庚○○得請求之金額為十六萬八千七
        百九十四元，其計算式為：
      (1)72000×22.00000000（此為應受扶養41年之霍夫曼係數）
        +72000×0.1×（22.00000000-00.00000000）]=0000000
      (2)72000×13.00000000（此為應受扶養18年之霍夫曼係數
        ）+72000×0.42×（13.00000000-00.00000000）=
        957455。
      　(1)-(2)：000000-000000=67514,675174÷4=168794。
    　總計原告庚○○得請求之扶養費共為一百零一萬九千七
      　百三十五元（按即786324+22720+41897+168794=
        0000000元）。是原告庚○○請求給付扶養費於一百零
      　一萬九千七百三十五元之範圍內，應屬有據，應予准許
      　，其餘逾此部分之請求，則屬無據，不應准許。
    (三)精神慰藉金部分：原告庚○○主張伊係被害人吳案之女及
      被害人江炳霖之配偶乙節，業據其提出戶籍謄本為証，且
      為被告二人所不爭執，足証原告庚○○此部分主張，自堪
      信為真實，按本件被害人吳案、江炳霖二人既係因被告壬
      ○○之過失而死亡，因而致原告庚○○同時慘遭喪父及喪
      夫之痛，其精神上受有痛苦，自屬必然，從而其請求精神
      慰藉金，自屬正當，是本院審酌原告庚○○之父親及配偶
      於一夕之間均死於非命，其所受之痛苦，自非筆墨足以形
      容，且事發之時原告庚○○年僅二十八歲，一家老小生活
      重擔全落於其肩上，並須母兼父職照顧三名幼小子女，其
      身心之痛不言可喻，另其教育程度為高職畢業（見警訊卷
      第二宗第十六頁），依本院卷附稅務電子閘門財產所得調
      件明細表所載（見本院卷第二宗第十九頁及第二十頁），
      其名下擁有房屋一棟、土地五筆，另被告壬○○之教育程
      度為國小畢業，業司機，月薪四萬餘元，其資力不豐、被
      告長榮國際儲運股份有限公司資本額有數億元暨兩造之其
      餘經濟能力、身分、地位等一切情狀，認原告庚○○就被
      害人吳案死亡部分請求被告賠償之精神慰藉金以九十萬元
      為適當，另就被害人江炳霖死亡部分請求被告賠償之精神
      慰藉金以一百二十萬元為適當。是原告庚○○請求給付精
      神慰藉金於二百一十萬元之範圍內，應屬有據，應予准許
      ，其餘逾此部分之請求，則屬無據，不應准許。
    (四)綜上，原告庚○○依侵權行為損害賠償之法律關係得請求
      被告等連帶賠償之金額為三百五十五萬零四百十五元（按
      即430680+0000000+0000000=0000000）。
六、次按損害之發生或擴大，被害人與有過失者，法院得減輕賠
    償金額，或免除之，民法第二百十七條第一項固定有明文，
    另駕駛機車有過失致坐於後座之人被他人駕駛之車撞死者，
    後座之人係因藉駕駛人載送而擴大其活動範圍，駕駛人為之
    駕駛機車，應認係後座之人之使用人，原審類推適用民法第
    二百二十四條規定依同法第二百十七條第一項規定，減輕被
    上訴人之賠償金額，並無不合，最高法院亦著有七十四年台
    上字第一一七０號判例可資參照。惟查該條所指之使用人，
    必以債務人對該輔助債務履行之第三人行為得加以監督或指
    揮者為限，若被選任為履行債務之人，於履行債務時有其獨
    立性或專業性，非債務人所得干預者，自無上開過失相抵法
    則之適用（最高法院九十年度台上字第九七八號裁判及九十
    一年度台上字第二一一二號裁判參照）。經查：本件車禍事
    故中，雖訴外人吳案、江炳霖所搭乘之計程車司機黃詠舜，
    於本件車禍之發生，亦有過失，然訴外人吳案、江炳霖搭乘
    該車輛，係基於任意性而隨機選取，並未對於計程車司機個
    人有任何監督關係或信任關係存在，雙方僅係基於運送人及
    乘客間暫時且短期之運送契約而結合。駕駛行為仍操控於運
    送人，乘客僅指示運送人其預計到達之目的地而已，至於對
    於運送人之駕駛等行為則未予干涉，亦無從成立監督關係，
    是以駕駛人與乘客間之關係不若民法第二百二十四條之代理
    人或使用人緊密，自難以臨時性之運送人解釋為民法第二百
    二十四條之使用人，而認乘客就運送人之過失行為亦應分擔
    其過失責任，此外被告壬○○等二人又未能舉證證明訴外人
    吳案、江炳霖對黃詠舜之駕駛計程車之行為有何不當指示，
    致釀成本件車禍，是訴外人吳案、江炳霖所搭乘之計程車司
    機黃詠舜就本件車禍之發生雖有過失，亦僅係黃詠舜應與被
    告壬○○成立共同侵權行為而已（最高法院六十六年度台上
    字第二一一五五號判例參照），尚難認被告壬○○等二人對
    原告等人所應負之侵權行為損害賠償金額，得依民法第二百
    十七條第一項之規定，請求法院減輕或免除之，至被告壬○
    ○與計程車司機黃詠舜間之損害責任分擔問題，則非本件所
    問，是被告壬○○等二人抗辯訴外人吳案、江炳霖搭乘之由
    司機黃詠舜駕駛之營業小客車於本件車禍中未保持安全距離
    ，亦有過失，依民法第二百十七條第一項之規定及最高法院
    七十四年台上字第一一七０號判例之意旨，得類推適用民法
    第二百二十四條之規定，主張過失相抵以減輕或免除其等賠
    償金額等語，應屬無據，應不足採。
七、從而，原告等依侵權行為損害賠償之法律關係，請求被告等
    連帶給付原告己○○○一百六十三萬九千九百零五元、連帶
    給付原告辛○○七十萬元、連帶給付原告甲○○、戊○○○
    各九十萬元、連帶給付原告丙○○一百零九萬三千一百六十
    二元、連帶給付原告丁○○一百十一萬五千八百八十二元、
    連帶給付原告乙○○一百十七萬八千七百二十八元、連帶給
    付原告庚○○三百五十五萬零四百一十五元及均自本院第一
    次行準備程序期日之翌日即民國八十八年五月二十二日起（
    見本院卷第二宗第八十二頁筆錄），均至清償日止，均按週
    年利率百分之五計算之利息部分，為有理由，應予准許，其
    餘逾此部分之請求，則為無理由，應予駁回。又兩造均陳明
    願供擔保請求准予宣告假執行或免為假執行，經核原告等勝
    訴部分，並無不合，爰酌定相當之擔保金額分別諭知准為假
    執行及免為假執行之宣告，至原告等敗訴部分，其假執行之
    聲請即已失所附麗而應併予駁回。
八、本件事証已臻明確，兩造其餘攻擊防禦方法，因與本判決判
    斷結果不生影響，爰未逐一論述，併予敘明。
九、據上論結，本件原告之訴為一部有理由，一部無理由，爰依
    民事訴訟法第第七十九條、第八十五條第二項、第三百九十
    條第二項、第三百九十二條判決如主文。
中　　華　　民　　國　　94　　年　　4 　　月　　19　　日
                  民事第二庭  審判長法　官　吳志誠
                                    法　官　李文賢
                                    法　官　楊省三
上為正本係照原本作成。
如對本判決上訴，須於判決送達後20日內向本院提出上訴狀，未
表明上訴理由者，應於上訴後20日內，向本院提出理由書（須附
繕本）。
中　　華　　民　　國　　94　　年　　4　 　月　　20　　日
                                    書記官　謝淑玉
                                              K
